【裁判字號】    89,上易,508
【裁判日期】    890607
【裁判案由】    詐欺
【裁判全文】
臺灣高等法院臺中分院刑事判決                    八十九年度上易字第五八號
    上  訴  人
    即  被  告  乙○○
右上訴人因詐欺案件，不服台灣臺中地方法院八十八年度易緝字第六六五號，中華民
國八十九年一月二十五日第一審判決（起訴案號：台灣臺中地方法院檢察署八十七年
度偵字第一九五八七號），提起上訴，本院判決如左：
      主  文
上訴駁回。
      事實及理由
一、本案經本院審理結果，認第一審判決認事用法及量刑均無不當，應予維持，並引
    用第一審判決書記載之事實、證據及理由（如附件）。
二、本件係因上訴人即被告乙○○以欲申請信用卡金卡為詞，商請告訴人丙○○先將
    其所有之車牌號碼ＱＭ─五五四九號自用小客車登記給乙○○，待辦好金卡後，
    再將該車登記回丙○○名下，丙○○乃循其要求予以同意等情，迭據告訴人丙○○指陳在卷，並據被告乙○○坦承不諱，嗣告訴人丙○○並誤信被告乙○○所言
，將該車借給甲○○開往臺灣臺中地方法院出庭應訊，致遭乙○○藉機將該車賣
    給丁○○二十六萬五千元，其中十二萬元經丁○○交給甲○○以清償乙○○對甲○○所欠債務，其餘十四萬五千元則交由乙○○收訖等情，亦據證人甲○○、丁○○證述綦詳，甲○○復據證稱該車在登記給丁○○之前，曾先登記給伊再登記
    給丁○○，係因被告對其出示丙○○簽署之讓渡證書（讓渡書）等語，按丙○○
    既經同意將該車登記予被告供被告申請信用卡，俟被告辦好信用卡之後再行登記
    回來，縱其因而曾簽具讓渡書以利被告辦理，亦難據此即謂丙○○係同意被告得
    任意處分該車，該讓渡證書實不足資為有利於被告之證據。被告在本院未提出其
    他有利之證據及辯解，空言指摘原判決不當，其上訴無理由，應予駁回。
三、據上論斷，應依刑事訴訟法第三百七十三條、第三百六十八條，判決如主文。
本案經檢察官蔡秀男到庭執行職務。
中      華     民     國     八十九     年      六      月      七      日
                                 臺灣高等法院臺中分院刑事第十庭
                                       審判長法  官  林  照  明
         法  官  蕭  廣  政
                                             法  官  曾  謀  貴
右正本證明與原本無異。
不得上訴。
                                             書記官    錫  彬
中      華      民      國     八十九     年      六      月    八      日
                                                                        Ｄ
臺灣臺中地方法院刑事判決                        八十八年度易緝字第六六五號
    公  訴  人  臺灣臺中地方法院檢察署檢察官
    被      告  乙○○  男三十七歲（民國○○○年○月○日生）
                        住南投縣竹山鎮○○里○○路十一之六十號
                        （現於臺灣臺東東成技能訓練所執行感訓處分中）
                        身分證統一編號：Ｍ一二九一一七九二號
右列被告因詐欺案件，經檢察官提起公訴（八十七年度偵字第一七三七四號）及移送
併辦（八十七年度偵字第一九五八七號），本院判決如左：
    主  文
乙○○意圖為自己不法之所有，以詐術使人將本人之物交付，累犯，處有期徒刑捌月
。
    事  實
一、乙○○曾因違反麻醉藥品管理條例案件，經臺灣高等法院判處有期徒刑五月，於
    民國八十五年三月二十五日易科罰金執行完畢，猶不知悔改，復意圖為自己不法
    之所有，於八十六年十二月十六日（起訴書誤載為十二月二十三日，應予更正）
    ，在南投縣竹山鎮○○里○○路十一之六十號住處，向丙○○佯稱要申請信用卡
    金卡，請丙○○先將其所有之車號ＱＭ－五五四九號自小客車登記於乙○○，待
    辦好金卡後，再登記回丙○○名下云云，丙○○誤信為真，即於當日將該自小客
    車登記予乙○○，乙○○並於八十六年十二月二十二日下午十八時，丙○○駕駛
    上開自用小客車，至其上址住處時，適不知情之甲○○在場，即接續向丙○○諉
    稱甲○○要去臺灣臺中地方法院開庭，車子故障需要車子云云，要求丙○○將上
    開自用小客車借予甲○○使用，丙○○因此陷於錯誤，而將上開自用小客車交予
    乙○○，乙○○於取得該自小客車後，由於之前積欠甲○○新台幣（下同）十二
    萬元，甲○○屢向其催討，乙○○即向甲○○表示該自小客車為其所有，遂於當
    日與甲○○至南投縣竹山鎮「寶觀車行」，將該自小客車以二十六萬五千元之代
    價出賣予不知情之中古車商丁○○，並約定將該自小客車同日先過戶予甲○○後
    ，再過戶給丁○○之妻林麗玉名下，至八十七年二月十二日，再由丁○○出售過
    戶予陳詩仁名下，嗣經丙○○屢向甲○○追討該自小客車，甲○○始告知上情，
    丙○○始知受騙。
二、案經丙○○訴由南投縣警察局竹山分局報請臺灣南投地方法院檢察署呈請臺灣高
    等法院臺中分院檢察署移轉臺灣臺中地方法院檢察署偵查起訴及移送併辦。
    理  由
一、訊據被告乙○○，坦承曾以申請信用金卡為由，將車號ＱＭ－五五四九號自小客
    車登記於其名下，並於取得該自小客車後，再將該自小客車登記給甲○○之事實
    不諱，然否認有何詐欺犯行，並辯稱：丙○○交車給伊後，因丙○○欠甲○○錢
    ，甲○○出示一紙讓渡書，表示丙○○已將該車賣給甲○○，伊即將該車交予甲○○，是甲○○將該將車賣掉等語。惟查，右揭犯罪事實，業據被害人丙○○指
    述甚詳，核與證人甲○○證述：被告欠伊十二萬元，經伊催討，被告始將該車賣
    掉，作為清償債務等語，及證人丁○○證述：係被告將車賣給伊二十六萬五千元
    ，伊給甲○○十二萬元，給被告十四萬餘元等情節相符，而車號ＱＭ－五五四九
    號自小客車原係丙○○所有，於八十六年十二月十六日過戶於乙○○名下，復於
    八十六年十二月二十二日由乙○○過戶甲○○名下，同日再過戶林麗玉，並於八
    十七年二月十二日過戶陳詩仁等情，有車籍資料作業車主變更畫面、車籍作業系
    統查詢認可資料各一紙在卷可稽，且被告亦供承當初丙○○先將該自小客車過戶
    於其名下，僅係為了申請信用金卡，待辦好金卡後，再登記回丙○○名下之事實
    ，則被告於辦妥登記，於相距不到一星期之時間取得該自小客車後，竟無向丙○○為任何之求證行為，僅憑甲○○出示一紙讓渡書，即於取得該車之當日由其名
    下逕過戶予甲○○，並於同日將該車出賣予丁○○，顯與社會一般常情有違，況
    賣車得款二十六萬五千元，甲○○僅得十二萬元，另十四萬餘元係被告拿走等情
    ，業據證人丁○○證述在卷，倘被害人已將該車讓渡予甲○○，則賣車所得本應
    悉歸甲○○所有，而甲○○僅得部分車款，豈有無異議之理，且由被告過戶予甲○○及甲○○過戶予林麗玉係同一日及甲○○取得之車款，恰與被告積欠甲○○
    之債務同額等情觀之，堪認將該車出賣予丁○○者，應係被告無訛，綜上所述，
    被告要求丙○○先將該車過戶予伊名下，並非係用以申請信用卡金卡，而以甲○○要去臺灣臺中地方法院開庭，車子故障需要車子為由，向丙○○借車時，亦係
    被告杜撰，並非實情，被告所為因而致致被害人陷於錯誤而交予上開自小客車，
    自係有為自己不法所有之意圖，施用詐術，使被害人交付財物之行為。本件事證
    已臻明確，被告所辯為畏罪卸責之詞，不足採信，其犯行堪以認定。
二核被告所為係犯刑法第三百三十九第一項之詐欺罪。臺灣臺中地方法院檢察署移
    送併辦（八十七年度偵字第一九五八七號）部分，與經起訴論罪部分，係同一事
    實，本院自得併予審酌，附此敘明。公訴人認被告與甲○○間，就上開犯罪事實
    ，有犯意之聯絡及行為之分擔，為共同正犯，惟訊據甲○○，堅決否認有何詐欺
    犯行，核與被害人丙○○於本院八十七年度易字第四八一二號詐欺案指述本案主
    謀是乙○○，甲○○應是無辜等語相符，且證人丁○○於偵審中均證述，出售車
    號ＱＭ－五五四九號自小客車予丁○○及授意楊榮滿給付車價中之十二萬元與甲○○者均為乙○○，再者，甲○○就上開事實，業據本院及臺灣高等法院臺中分
    院以並無證據足資認定甲○○與乙○○間有共同詐騙丙○○之上開自小客車，而
    判決無罪確定在案，此有本院八十七年度易字第四八一二號及臺灣高等法院臺中
    分八十八年度上易字第一三七四號判決書各一紙在卷可證，此外，復查無其他證
    據甲○○與被告間就上開事實，有詐欺犯意，是公訴人認被告與甲○○間，為共
    同正犯，尚有未洽，併此敘明。查被告曾因違反麻醉藥品管理條例案件，經臺灣
    高等法院判處有期徒刑五月，於八十五年三月二十五日執行完畢，有臺灣臺中地
    方法院檢察署刑案資料查註紀錄表及本院被告全國前案紀錄表各一紙附卷可按，
    其於五年內再犯本件有期徒刑以上之罪，為累犯，應依法加重其刑。爰審酌被告
    犯罪動機、手段、所生損害及否認犯行之犯後態度等一切情狀，量處如主文所示
    之刑，以示懲儆。
三據上論斷，應依刑事訴訟法第二百九十九條第一項前段，刑法第三百三十九條第
    一項、第四十七條，罰金罰鍰提高標準條例第一條前段，判決如主文。
本案經檢察官蕭連森到庭執行職務。
中      華      民      國    八十九    年      一      月    二十五    日
                              臺灣臺中地方法院刑事第一庭
                                  法  官  楊國精
右正本證明與原本無異。
如不服本判決，應於判決送達後十日內向本院提出上訴狀，上訴於臺灣高等法院臺中
分院( 須附繕本 )。
                   書記官
中      華      民      國    八十九    年      一      月    二十七    日
附錄：本案論罪科刑之法條全文
刑法第三百三十九條第一項︰
意圖為自己或第三人不法之所有，以詐術使人將本人或第三人之物交付者，處五年以
下有期徒刑拘役或科或併科一千元以下罰金。


司法院資訊處製作；財團法人民間司法改革基金會備份。
